【裁判字號】    99,小上,26
【裁判日期】    990707
【裁判案由】    給付勞務費
【裁判全文】
臺灣高雄地方法院民事裁定              99年度小上字第26號
上  訴  人  新光諾貝爾大廈住戶管理委員會
法定代理人  甲○○
被上訴人    乙○○
上列當事人間請求給付勞務費事件，上訴人對於民國99年2 月10
日本院99年度雄小字第274 號第一審判決提起上訴，本院裁定如
下：
    主    文
上訴駁回。
第二審訴訟費用新臺幣壹仟伍佰元由上訴人負擔。
    理    由
一、按對於小額程式第一審判決之上訴，非以其違背法令為理由
    ，不得為之；又上訴狀內應記載上訴理由，表明下列各款事
    項：（一）原判決所違背之法令及其具體內容；（二）依訴
    訟資料可認為原判決有違背法令之具體事實，民事訴訟法第
    436 條之24第2 項、第436 條之25分別定有明文。所謂判決
    違背法令，依同法第468 條規定，係指判決不適用法規或適
    用不當者而言；而有同法第469 條第1 款至第5 款所列情形
    之一者，為判決當然違背法令。依上開規定，當事人提起上
    訴如以小額程式第一審判決有不適用法規或適用法規不當為
    上訴理由時，其上訴狀或理由書應有具體之指摘，並揭示該
    法規之條項或其內容，若係成文法以外之法則，應揭示該法
    則之旨趣，倘為司法院解釋或最高法院之判例，則應揭示該
    判解之字號或其內容，如依民事訴訟法第469 條第1 款至第
    5 款所列情形為理由時，其上訴狀或理由書應揭示合於該條
    款之事實，上訴狀或理由書如未依此項方法表明者，即難認
    為已對小額程式第一審判決之違背法令有具體之指摘，其上
    訴自難認為合法（最高法院71年度臺上字第314 號判例意旨
    參照）。次按小額事件之上訴程序，不得以民事訴訟法第46
    9 條第6 款之「判決不備理由或理由矛盾」為由，指摘原判
    決為違背法令，蓋小額訴訟程序之判決書得僅記載主文，而
    就當事人有爭執事項，僅於必要時得加註理由要領而已（民
    事訴訟法第436 條之18第1 項參照），是小額事件之上訴程
    序，自不得以「判決不備理由或理由矛盾」為由，指摘原判
    決為違背法令，此觀民事訴訟法第436 條之32第2 項僅有準
    用同法第468 條、第469 條第1 款至第5 款之規定，並無準
    用同法第469 條第6 款之規定，即可明瞭。
二、上訴意旨略以：上訴人之「新光諾貝爾大廈住戶管理規約」
    第10條公共基金、管理費之繳納第2 款規定：各項費用之收
    繳、支付方法，授權管理委員會訂定。上訴人「新光諾貝爾
    大廈住戶管理委員會」之委員，係依上開規約第10條之規定
    ，決議表決，如管理委員會之主任委員及工作人員遭受告訴
    時，得先由公共管理基金中代付律師勞務費新臺幣（下同）
    5 萬元，於判決確定後如係主任委員或工作人員個人行政有
    誤遭起訴判決確定時，該律師費用由主任委員或工作人員個
    人承受，如否，則向各案告發者加倍請求償，另公告住戶周
    知，並停止告訴人在大樓內應享之一切權利（下稱系爭決議
    ）。原審引用公寓大廈管理條例第36、37條之規定，認上訴
    人之系爭決議違法之判決理由，僅針對上訴人是否另召開區
    分所有權人會議決議，似乎疏漏「規約另有規定者，從其約
    定」，上訴人「新光諾貝爾大廈住戶管理委員會」之委員得
    依上開規約第10條之規定為系爭決議表決之規定，爰依法提
    起上訴等語。
三、經查：（一）上訴人之「新光諾貝爾大廈住戶管理規約」在
    原審即已提出（原審卷第61頁），原審於審酌上開規約及全
    卷卷證後，認依新光諾貝爾大廈住戶規約就公共基金、管理
    費之運用項目已約定甚明（按，其中第3 條第2 款規定授權
    管理委員會就執行費用之支付項目及支付辦法，應經區分所
    有權人會議之決議），上訴人之管理委員會之上開決議未經
    區分所有權人會議之決議，其合法性，已有疑義，且上開決
    議並同時對住戶權益之停止加以決議欲規範全體住戶，亦已
    逾越公寓大廈管理條例第36及37條所規定衣上訴人職務內容
    範圍，系爭決議與法未合，不生效力等情。上訴人之上訴意
    旨，僅泛稱原審判決疏漏未審酌上規約第10條之規定為違法
    ，而並未具體指摘原審違反何法規之條項或其內容，或成文
    法以外之何法則之旨趣，或何司法院解釋或最高法院之判例
    之字號或其內容，及揭示合於該規定之事實，自難認為已對
    小額程式第一審判決之違背法令有具體之指摘，其既未具體
    指明原審判決有如何不適用法規或適用法規不當，或有民事
    訴訟法第469 條第1 款至第5 款所稱當然違背法令之情事，
    及符合該條款要件之具體事實，自難認其已合法表明上訴理
    由。（二）又小額事件之上訴程序，不得以「判決不備理由
    或理由矛盾」為理由，指摘原判決為違背法令，業見前述，
    從而，上訴人以原判決之理由僅針對上訴人是否另召開區分
    所有權人會議決議為說明，而疏漏未就上訴人是否得依「新
    光諾貝爾大廈住戶管理委員會」規約第10條之規定做成系爭
    決議為說明，做為上訴理由，亦不合法。（三）綜上所述，
    本件上訴，依首揭法條規定之說明，應認其上訴為不合法，
    自應予以駁回。
四、復按於小額訴訟之上訴程式，法院為訴訟費用之裁判時，應
    確定其費用額，民事訴訟法第436 條之19第1 項、第436 條
    之32第1 項定有明文。本件第二審裁判費用為1,500 元，應
    由上訴人負擔，爰併為裁定如主文第二項所示。
五、據上論結，本件上訴為不合法，依民事訴訟法第436 之32第
    1 項、第2 項、第436 條之19第1 項、第444 條第1 項前段
    、第95條、第78條，裁定如主文。
中    華    民    國    99    年    7     月    7     日
                  民事第四庭    審判長法  官  陳樹村
                                      法  官  楊淑儀
                                      法  官  郭文通
正本係照原本作成。
不得抗告。
中    華    民    國    99    年    7     月    7     日
                                      書記官  黃琬婷

司法院資訊處製作；財團法人民間司法改革基金會備份。
